行　政　法　院　判　決　　　　　　　　　　　　　　八十八年度判字第二一二號
　　再 審原 告　乙○○
　　訴訟代理人　甲○○
　　再 審被 告　財政部臺北市國稅局
右當事人間因綜合所得稅事件，再審原告對本院中華民國八十七年六月三日八十七年
度判字第一三二六號判決，提起再審之訴，本院判決如左︰
　　主  文
再審之訴駁回。
　　事  實
緣再審原告民國八十年、八十一年及八十二年度綜合所得稅結算申報，原經再審被告
核定有案。嗣再審被告根據檢舉，查獲再審原告八十年及八十一年度分別漏報義純企
業有限公司（以下簡稱義純公司）所分配營利所得新臺幣（下同）二三○、七七○元
及二二九、六八五元，八十二年度漏報義純公司所分配營利所得七九三、五七六元及
利息所得四、五三九元，乃發單補徵其各該年度綜合所得稅二八、八三六元，一八、
○○五元及七七、四二三元，並依行為時所得稅法第一百十條第一項規定，按再審原
告漏稅額處○‧五倍之罰鍰，計八十年度一四、四○○元、八十一年度九、○○○元
及八十二年度三八、七○○元。再審原告不服，申經復查結果，除准予註銷八十一年
度營利所得二二九、六八五元及罰鍰九、○○○元外，其餘未准變更，提起訴願、再
訴願，遞遭駁回，遂提起行政訴訟，亦遭本院八十七年度判字第一三二六號判決（以
下簡稱原判決）駁回，再審原告以原判決適用法規顯有錯誤為由，提起再審之訴。茲
爰摘兩造訴辯意旨於次：
再審原告起訴意旨略謂：一、稅捐稽徵法第二十一條係針對稅捐之核課期間所為之規
定，根本未有所謂「授權財政部訂頒之稅捐機關管理營利事業會計帳簿憑證辦法之規
定．．．」，原判決於判決理由欄所謂：「依同法（指稅捐稽徵法）第二十一條第二
項授權財政部．．．」，誠令人不知所云。二、退步言之，縱令果有其他法律授權財
政部訂頒之稅捐機關管理營利事業會計帳簿憑證辦法（以下簡稱管理帳簿憑證辦法）
，惟查稅捐稽徵法第一條規定「稅捐之稽徵，依本法之規定，本法未規定者，適用其
他有關法律之規定。」顯見稅捐法為各稅法稽徵之母法，與各稅法並有特別法優先普
通法之關係，稅捐稽徵法第十一條既規定憑證之保存期間為五年，其他法律如何能授
權行政命令超越母法保存五年之規定。三、再退而言之，財政部訂頒之管理帳簿憑證
辦法明文指會計「帳證憑證」辦法，顯然於帳簿及憑證，均有其適用，惟原判決竟於
理由欄表示：「稅捐稽徵法第十一條帳證保存法定期間五年．．．，然依法條之規定
，係指憑證之保存年限而言，至於帳簿之保存年限，依同法（指稅捐稽徵法）第二十
一條第二項授權財政部訂頒之稅捐機關管理營利事業會計帳簿憑證辦法」第二十六條
前段：『營利事業設置之帳簿．．．至少保存十年』，原告謂保存期限五年，顯有誤
解」云云，顯見原判決蓄意曲解帳簿憑證辦法之適用範圍。四、綜上所述，本件原判
決尚有未合，請求廢棄鈞院八十七年度判字第一三二六號判決，另再訴願決定、訴願
決定、復查決定、補徵八十二年度綜合所得稅及科處罰鍰之處分，均予撤銷等語。
被告答辯意旨略以：一、本件義純公司於八十年、八十二年度分別開立支票金額二三
○、七七○元及七九三、五七六元予再審原告，有支票影本附卷可稽，再審原告雖主
張系爭營利所得係義純公司償還其股東墊款，而非盈餘云云，惟依卷附義純公司股東
往來帳及再審原告提示其本人及案外人盧義勝之臺北區中小企業銀行歷史交易明細表
影本，並無法證明再審原告曾借與義純公司一、○五三、○○○元。又據卷附義純公
司說明書記載系爭支票用途包括退還股東聚資投資股票之原出資及其獲利，以及小額
義純公司營利所得，詳細分配比例，因係公司體制外之投資行為，加上全體股東均無
正確會計處理能力及觀念，已不復記憶，亦未保存任何資料等語，核與再審原告所主
張義純公司為購買土地擴建廠房而向股東借款，嗣因投資計畫取消，乃自八十年度起
分年退還借款云云不符，顯然無股東墊款情事。又再審被告於八十五年四月十二日函
義純公司代表人李龍義，請其於八十五年四月二十六日提示各股東何時借款與該公司
、金額若干、如何給付以及該公司如何入帳、償還之證明文件供核，有通知函附卷可
稽，惟李龍義並未於期限內提示，再審原告所訴系爭營業所得係義純公司退還所借款
項云云，亦不足採。次查再審原告係義純公司股東，而義純公司經人檢舉八十二年度
私下分配盈餘利潤與公司股東七人，其款項均由臺北區中小企業銀行社子分行開立支
票交付各股東，其分配金額與各股東出資比例相同，業據再審被告陳明，並有檢舉人
談話筆錄及義純公司負責人李龍義七十八年二月三日所具與各該股東出資比例證明書
等影本附卷可稽。再審原告空言主張系爭分配金額係公司償還其前借與該公司之借款
云云，既未據舉具體證據以實其說，且再審被告函知該公司負責人李龍義提示各股東
何時借款與公司，其金額若干、如何交付及該公司如何入帳、償還之證明文件供核，
惟李龍義迄未能提示證明。而再審原告本件起訴後所提出義純公司七十八年帳簿，經
核亦無關於再審原告與該公司間借款及償還借款之任何記載，其主張自無可取。此外
，再審原告提出七十九年三月二十二日之轉帳傳票及義純公司之借據影本，用以證明
其於七十九年間，確有借款與義純公司共計一、○五三、○○○元一節，惟因再審原
告未能提出義純公司七十九年度之帳簿以實其說，而該轉帳傳票及借據為影本，又無
帳簿可資核對，其真實性，顯有可疑。又再審原告雖主張依稅捐稽徵法第十一條規定
，帳簿保存之法定期間為五年，義純公司七十九年度帳簿，因已逾法定五年保存期限
，已找不到云云，然依法條之規定，係指憑證之保存年限而言，至於帳簿之保存年限
，依同法第二十一條第二項授權財政部訂頒之稅捐稽徵機關管理營利事業會計帳簿憑
證辦法第二十六條前段之規定，營利事業設置之帳簿，除有關未結會計事項者外，應
於會計年度決算程序終了後，至少保存十年。再審原告謂保存期限五年，顯有誤會。
再審原告復主張義純公司八十年、八十二年度經再審被告核定之所得額為虧損，焉有
可能分配高達二二、三一四、四一四元之盈餘一節，依卷附義純公司之說明書已敘明
係股東投資股票之獲利及小額義純公司之營利所得，係屬公司體制外之投資行為，自
難謂體制內營業無所得，其體制外之投資亦無所得，其此項主張，亦不足採。是再審
被告是根據檢舉查得再審原告取自義純公司之系爭款項為分配之營利所得，據以補徵
所漏稅款，自非無據。三、本件係大院論明再審原告取自義純公司之系爭所得，係屬
所得稅法第十四條第一項第一類規定之營利所得而予駁回再審原告於前程序之訴，並
無適用法規顯有錯誤情事。四、本件再審原告於辦理八十年及八十二年度綜合所得稅
結算申報，漏報營利所得及利息所得分別為二三○、七七○元及七九八、一一五元，
短漏所得稅額分別為二八、八三六元及七七、四二三元，違反所得稅法第七十一條規
定，案經再審被告所屬士林稽徵所查獲，有談話筆錄、說明書、查緝調查報告書、支
票影本附卷可稽，違章事證明確，再審被告遂依所得稅法第一百十條第一項規定，並
審酌違章情節，按所漏稅額科處○‧五倍之罰鍰，分別為八十年度一四、四○○元，
八十二年度三八、七○○元，並無不合。五、綜上所述，本件原判決並無違誤，請判
決駁回再審原告之訴等語。
    理  由
按當事人對於行政法院之判決適用法規顯有錯誤者，得向該院提起行政訴訟，行政訴
訟法第二十八條第一款定有明文。而所謂「適用法規顯有錯誤」，係指原判決所適用
之法規與該案應適用之現行法規相違背，或與解釋判例有所牴觸而言，本院六十二年
判字第六一○號判例亦予指明。本件再審原告提起再審之訴，無非以：稅捐稽徵法第
二十一條並未授權財政部訂定管理帳簿憑證辦法，原判決竟謂稅捐稽徵法已為此項授
權；另稅捐稽徵法為稅捐稽徵之特別法，應優先於其他普通法，其他法律自不得授權
訂定前開行政命令，超越母法所定憑證保存五年之規定；又前開管理帳簿憑證辦法於
帳簿及憑證均有其適用，惟原判決竟謂稅捐稽徵法第十一條，係指憑證之保存年限而
言，至於帳簿之保存年限，應依管理帳簿憑證辦法第二十六條規定，至少保存十年，
曲解帳簿憑證辦法之適用範圍等語為論據。經查：一、所得稅法第二十一條第二項規
定：「前項帳簿憑證及會計紀錄之設置、取得、使用、保管、驗印、會計處理及其他
有關事項之管理辦法，由財政部訂之。」另管理帳簿憑證辦法第一條規定：「為促使
營利事業保持足以正確計算其銷售額及營利事業所得額之帳簿憑證及會計紀錄，依所
得稅法第二十一條第二項規定，訂定本辦法。」由是可知前開管理帳簿憑證辦法之訂
定，確係財政部依所得稅法第二十一條第二項之授權而為，原判決予以適用，自無不
合。原判決就前開管理帳簿憑證辦法之訂定依據，載為稅捐稽徵法第二十一條第二項
，雖有未合，惟此僅屬筆誤，尚不得認原判適用法規顯有錯誤。二、稅捐稽徵法第十
一條規定：「依稅法規定應自他人取得之憑證及給予他人憑證之存根或副本，應保存
五年。」於此就營利事業帳簿之保存，則未規定，基於稽徵所得稅之需要，原可於所
得稅法中制定有關規定，或授權有關機關訂定行政命令俾資遵循。姑不論稅捐稽徵法
與其他稅捐稽徵法規之關係如何，前開管理帳簿憑證辦法之訂定，既無不合，本院自
得適用該辦法而為裁判，而無適法顯有錯誤之可言。三、原判決引用管理帳簿憑證辦
法，係就「帳簿」應保存十年而為論述，原非藉此就管理帳簿憑證辦法之適用範圍為
說明，原判決前開論述，與該辦法之明文規定完全相符，自亦無適用法規顯有錯誤問
題。四、綜上所述，原判決適用之法規與該案應適用之現行法規並未違背，亦未與解
釋判例牴觸，則本件再審原告以原判決適用法規顯有錯誤為由提起再審之訴，尚難認
為有理，應予駁回。
據上論結，本件再審之訴為無理由，爰依行政訴訟法第三十三條、民事訴訟法第五百
零二條第二項，判決如主文。
中    華    民    國     八十八      年      一      月     二十九      日
                    行 政 法 院 第 四 庭
                                審 判 長 評  事      吳      仁
                                         評  事      林  茂  權
                                         評  事      吳  錦  龍
                                         評  事      林  家  惠
                                         評  事      吳  明  鴻
右  正  本  證  明  與  原  本  無  異
                                         法院書記官  阮  桂  芬
中    華    民    國     八十八      年      一      月     二十九      日
